臺灣高等法院刑事判決
110年度上訴字第1992號
上  訴  人  
即  被  告  吳銘遠


上列上訴人即被告因詐欺等案件，不服臺灣臺北地方法院109年
度訴字第459號，中華民國110年3月25日第一審判決（追加起訴
案號：臺灣臺北地方檢察署108年度偵字第9981、13902、14960
、15494、17668、18718、24738號），提起上訴，本院判決如下
：
    主  文
上訴駁回。
    理  由
一、按不服地方法院之第一審判決而上訴者，應向管轄第二審之
    高等法院為之，須提出上訴書狀，並應敘述具體理由，刑事
    訴訟法第350 條第1 項、第361 條第1 項、第2 項分別定有
    明文，此為上訴必備之程式；倘所提上訴理由非屬具體理由
    者，為上訴不合法律上之程式，且由同法第361 條之立法理
    由第3 項：「上訴理由是否具體，係屬第二審法院審查範圍
    ，不在命補正之列。」等語可知，上訴書狀雖記載理由，但
    並未具體敘述時，則無須再命補正（最高法院97年度台上字
    第3889號判決意旨參照），第二審法院應依刑事訴訟法第36
    2 條前段、第367 條前段之規定以判決駁回之。而所稱「具
    體理由」，並不以其書狀應引用卷內訴訟資料，具體指摘原
    審判決不當或違法之事實，亦不以於以新事實或新證據為上
    訴理由時，應具體記載足以影響判決結果之情形為必要。但
    上訴之目的，既在請求第二審法院撤銷或變更第一審之判決
    ，所稱「具體」，當係抽象、空泛之反面，若僅泛言原判決
    認事用法不當、採證違法或判決不公、量刑過重等空詞，而
    無實際論述內容，即無具體可言。從而，上開法條規定上訴
    應敘述具體理由，係指須就不服判決之理由為具體之敘述，
    而非空泛之指摘而言（最高法院106 年度第8 次刑事庭會議
    決議意旨參照）。準此，上訴人之上訴書狀縱有敘述上訴理
    由，倘僅是徒托空言或漫事指摘，未舉出該案相關之具體事
    由者，即與未敘述具體理由無異，所為上訴即非適法。
二、本件上訴人即被告吳銘遠不服原判決，提起上訴，上訴意旨
    略以：請求法官體恤被告與告訴人達成民事和解，且係初犯
    ，因未諳法律致誤蹈法網，今深具悔意，給予被告緩刑之機
    會云云。　　
三、經查：
㈠、原審認定上訴人即被告吳銘遠，就原判決附表編號1部分，係
    犯刑法第339條之4第1項第2款三人以上共同詐欺取財罪、組
    織犯罪防制條例第3條第1項後段之參與犯罪組織罪，係一行
    為觸犯數罪名，為想像競合犯，應依刑法第55條之規定，從
    一重之刑法第339條之4第1項第2款之三人以上共同詐欺取財
    罪處斷，就原判決附表編號2、3部分，係犯刑法第339條之4
    第1項第2款之三人以上共同詐欺取財罪。被告就原判決附表
    編號1至3所為之刑法第339條之4第1項第2款之三人以上共同
    詐欺取財犯行，犯意各別，行為互殊，應分論併罰。被告與
    同案被告黃俊霖、李育承等人暨所屬詐騙集團成員間，就上
    揭犯行有犯意聯絡及行為分擔，為共同正犯。又詐欺取財罪
    係為保護個人財產法益而設，行為人罪數之計算，應依遭受
    詐欺之被害人人數計算，是被告就原判決附表編號1至3所示
    犯行間，因被害人均不相同，應認其犯意各別，行為互殊，
    應予分論併罰。又被告於犯罪後坦承犯行，且與告訴人3人
    達成調解，並就告訴人胡兆龍、曾煥聰部分均按期履行給付
    5萬元、1萬元等情，顯見其確有悔意，倘就被告所犯三人以
    上共同詐欺取財罪，各論以法定最低刑度有期徒刑1年，依
    被告犯罪具體情狀及行為背景觀之，確屬情輕法重，客觀上
    足以引起社會一般人之同情，縱宣告法定最低度之刑猶嫌過
    重，爰依刑法第59條規定酌減其刑。並以行為人責任為基礎
    ，審酌被告不思循正當途徑賺取財物，參與詐騙集團犯罪組
    織犯行，心態、手段均屬可議，且致如原判決附表所示之告
    訴人詐騙數萬元不等，金額非微，實有不該，惟念及被告於
    犯罪終能坦承不諱，又與告訴人3人成立調解，且就胡兆龍
    、曾煥聰部分按期履行等情，兼衡其素行、參與程度、期間
    ，暨本件犯行之犯罪動機、目的、手段、犯罪所生危害、自
    述高職畢業之智識程度、於工地任職、每月所得約20,000元
    、未婚，其必須扶養母親之家庭生活經濟狀況等語，以及犯
    後態度等一切情狀，就原判決附表編號1至3所示之罪，分別
    量處有期徒刑6月、6月、6月，並定應執行刑有期徒刑7月，
    均已詳敘所憑證據、認定理由及量刑依據。從形式上觀察，
    原判決並無認定事實錯誤、量刑瑕疵或違背法令之情形。
㈡、上訴意旨主張被告與告訴人達成民事和解，且係初犯，深具
    悔意，請求給予緩刑機會云云，惟：凡在判決前已經受有期
    徒刑以上刑之宣告確定者，即不合於緩刑條件，至於前之宣
    告刑已否執行，以及行為人犯罪時間之前或後，在所不問，
    因而前已受有期徒刑之宣告，即不得於後案宣告緩刑（最高
    法院54年台非字第148號判例意旨參照），準此，被告因另
    犯三人以上共同詐欺取財罪，經臺灣新北地方法院以109年
    度審訴字第2233號判決判處有期徒刑1年1月，嗣經本院110
    年度上訴字第1006號判決駁回上訴確定，有本院被告前案紀
    錄表第3頁在卷為憑，是被告本件犯行顯不合於緩刑條件。
    被告上訴未具體指摘原判決有何違法或不當，構成應予撤銷
    之理由，亦未表明原判決之量刑有何輕重失衡、濫用裁量權
    或不適用法則之情形，構成應予撤銷之具體理由，已難謂提
    出合於刑事訴訟法第361條第1項規定之具體理由。
四、綜上，本件上訴未依法記載上訴之「具體理由」，其上訴顯
    屬違背法律上之程式，爰不經言詞辯論，逕予駁回。
據上論斷，應依刑事訴訟法第367條前段、第372條，判決如主文
。
中　　華　　民　　國　　110 　年　　6 　　月　　29　　日
　　　　　　      刑事第七庭  審判長法　官  孫惠琳
　　　　　　　　　　　　　　　　　  法　官  王惟琪
　　　　　　　　　　　　　　　　　  法　官  連雅婷
以上正本證明與原本無異。
如不服本判決，應於收受送達後20日內向本院提出上訴書狀，其
未敘述上訴之理由者並得於提起上訴後20日內向本院補提理由書
（均須按他造當事人之人數附繕本）「切勿逕送上級法院」。
                                    書記官  潘文賢
中　　華　　民　　國　　110 　年　　6 　　月　　30　　日
附錄本案論罪科刑法條全文：
中華民國刑法第339條之4
犯第339條詐欺罪而有下列情形之一者，處1年以上7年以下有期
徒刑，得併科1百萬元以下罰金：
一、冒用政府機關或公務員名義犯之。
二、三人以上共同犯之。
三、以廣播電視、電子通訊、網際網路或其他媒體等傳播工具，
    對公眾散布而犯之。
前項之未遂犯罰之。
組織犯罪防制條例第3條
發起、主持、操縱或指揮犯罪組織者，處3年以上10年以下有期
徒刑，得併科新臺幣1億元以下罰金；參與者，處6月以上5年以
下有期徒刑，得併科新臺幣1千萬元以下罰金。但參與情節輕微
者，得減輕或免除其刑。
具公務員或經選舉產生之公職人員之身分，犯前項之罪者，加重
其刑至二分之一。
犯第1項之罪者，應於刑之執行前，令入勞動場所，強制工作，
其期間為3年。
前項之強制工作，準用刑法第90條第2項但書、第3項及第98條第
2項、第3項規定。
以言語、舉動、文字或其他方法，明示或暗示其為犯罪組織之成
員，或與犯罪組織或其成員有關聯，而要求他人為下列行為之一
者，處3年以下有期徒刑，得併科新臺幣3百萬元以下罰金：
一、出售財產、商業組織之出資或股份或放棄經營權。
二、配合辦理都市更新重建之處理程序。
三、購買商品或支付勞務報酬。
四、履行債務或接受債務協商之內容。
前項犯罪組織，不以現存者為必要。
以第5項之行為，使人行無義務之事或妨害其行使權利者，亦同
。
第5項、第7項之未遂犯罰之。